最高法院民事判決　　　　　　　　　　　　　　　九十三年度台上字第二四四九號
　　上　訴　人　戊 ○ ○
　　　　　　　　　　　　　衖八.
　　訴訟代理人　張 迺 良律師
　　上　訴　人　詠宏交通有限公司
　　法定代理人　嚴王秀英
　　被 上訴 人　丙 ○ ○
　　法定代理人　蔡 沛 沛
　　被 上訴 人　丁 ○ ○
　　法定代理人　蔡　　琴
　　　　　　　　尤　　霜
　　被 上 訴人　乙 ○ ○
　　　　　　　　甲 ○ ○
右當事人間請求損害賠償事件，上訴人對於中華民國九十一年十二月十七日台灣高等
法院判決（九十年度重訴字第一０號），提起上訴，本院判決如下：
    主  文
原判決關於命上訴人給付及負擔訴訟費用部分廢棄，發回台灣高等法院。
    理  由
本件原判決命上訴人戊○○與詠宏交通有限公司（下稱詠宏公司）連帶給付被上訴人
損害賠償金額本息，戊○○提起上訴，提出非基於其個人關係之抗辯有理由，對於詠
宏公司即屬必須合一確定，依修正前民事訴訟法第五十六條第一項第一款規定，戊○
○上訴之效力及於詠宏公司，爰併列其為上訴人，合先敘明。
次查被上訴人主張：戊○○係詠宏公司僱用之大貨車司機，於民國八十八年九月二十
九日下午五時五十分許，戊○○駕駛該公司所有車牌號碼ＫＮ｜六六五號營業大貨車
，由桃園縣龍潭鄉三坑村沿河川底產業道路往河川底方向行駛，途經利益砂石廠旁下
坡路段時，疏未注意車前狀況及減速慢行，適有劉敏川駕駛車牌號碼ＴＵＥ｜三一一
號機車行經該處，戊○○煞車迴避不及，撞及劉敏川所駕機車，將之拖行十五點五公
尺，致劉敏川頭顱破裂當場死亡。被上訴人甲○○係劉敏川之妻，被上訴人丙○○、
乙○○、丁○○為劉敏川之子女，依侵權行為法則，上訴人應連帶賠償伊所受損害等
情。求為命上訴人連帶給付甲○○、丙○○、乙○○、丁○○依序新台幣（下同）一
百十八萬一千四百二十三元、六十八萬八千五百五十七元、六十三萬一千零二十二元
、六十六萬零三百六十四元及均加付法定遲延利息之判決。
上訴人則以：系爭車禍係劉敏川侵入戊○○之車道行駛，且車速過快，戊○○煞車迴
避不及因而肇事，戊○○並無過失等語，資為抗辯。
原審以：被上訴人主張之事實，有道路交通事故調查報告表、現場照片、相驗屍體證
明書及戶籍謄本可稽。系爭車禍發生地點係下坡路段，坡道平緩，彎道視野良好，撞
擊點距右路邊二公尺三十公分，距左路邊五公尺七十公分，有足夠空間可供戊○○採
取必要之避讓安全措施。戊○○肇事前之車速為時速三十公里，於二十公尺前發現劉
敏川所駕機車，業經其於警訊中供明。而現場並未遺留大貨車之煞車痕，戊○○所駕
大貨車撞及劉敏川之機車後，並將之拖行長達十五點五公尺，足徵其未注意車前狀況
減速慢行，且未採取必要煞停閃避之安全措施，自有過失，刑事判決亦同此認定，判
處其過失致死罪刑。被上訴人依侵權行為之法律關係，請求戊○○賠償損害，尚非無
據，詠宏公司為戊○○之僱用人，亦應連帶負損害賠償責任。甲○○主張伊為劉敏川
支出殯葬費三十八萬一千四百二十三元，有收據可憑，並為上訴人所不爭，核均屬必
要殯葬費用，甲○○自得請求賠償此部分損害。丙○○係劉敏川之長子，於七十五年
四月七日出生，自劉敏川死亡時起至其成年之日止，尚有六年又一百九十一日，其請
求按六年計算扶養期間，並無不合。依扶養親屬寬減額每人每年七萬二千元計算，按
霍夫曼計算法扣除中間利息，扶養費總額計為三十七萬七千一百十三元，其母蔡沛沛
應分擔二分之一，丙○○所受扶養費損害計為十八萬八千五百五十七元。乙○○係劉
敏川之長女，於七十三年一月三日出生，自劉敏川死亡時起至其成年之日止，尚有四
年又九十六日，其請求按四年計算扶養期間，並無不合。依扶養親屬寬減額每人每年
七萬二千元計算，按霍夫曼計算法扣除中間利息，扶養費總額計為二十六萬二千零四
十四元，其母蔡沛沛應分擔二分之一，乙○○所受扶養費損害計為十三萬一千零二十
二元。丁○○係劉敏川之次女，於七十四年二月五日出生，自劉敏川死亡時起至其成
年之日止，尚有五年又一百二十九日，其請求按五年計算扶養期間，並無不合。依扶
養親屬寬減額每人每年七萬二千元計算，按霍夫曼計算法扣除中間利息，扶養費總額
計為三十二萬零七百二十七元，其母蔡沛沛應分擔二分之一，丁○○所受扶養費損害
計為十六萬零三百六十四元。被上訴人因劉敏川死亡，精神上自感痛苦，審酌甲○○
係國中畢業，從事零工，每月收入一萬元至一萬五千元，丙○○現就學中，乙○○在
五金行上班，月入一萬八千元，丁○○國中畢業，業工，每月收入八千元至一萬元；
戊○○小學畢業，任司機，月入四萬元，詠宏公司資產為二千五百萬元等一切情狀，
被上訴人請求賠償非財產上損害金額，除甲○○為八十萬元外，餘各以五十萬元為適
當。從而，被上訴人請求上訴人連帶給付甲○○、丙○○、乙○○、丁○○依序一百
十八萬一千四百二十三元、六十八萬八千五百五十七元、六十三萬一千零二十二元、
六十六萬零三百六十四元，及均加付法定遲延利息，洵屬正當，應予准許。爰就此部
分為上訴人敗訴之判決。
按民法第一百九十二條第一項規定之殯葬費，係以必要者為限，加害人始應負損害賠
償責任。甲○○因劉敏川死亡所支出之殯葬費，其中伙食費、毛巾、白花、手帕、毛
巾盒、車資、禮簿等項（見原審重交附民字卷一三、一九頁），能否認係必要之殯葬
費用，非無疑義。原審就此未詳加調查審認，遽認其為必要之殯葬費用，尚嫌速斷。
次按受扶養權利者，以不能維持生活而無謀生能力者為限，民法第一千一百十七條第
一項定有明文。原審認定乙○○於五金行工作，每月收入一萬八千元，丁○○亦有工
作，月入八千元至一萬元，果爾，其二人似非不能維持生活而無謀生能力。原審未注
意及此，遽認其二人得請求賠償所受扶養費之損害，亦嫌疏略。末查戊○○於警訊中
供稱：系爭車禍係因劉敏川駕駛機車逆向侵入伊行駛之車道，伊煞避不及始致肇事；
於原審辯稱：劉敏川與有過失各等語（見原審卷外相字影卷二頁、原審卷四八頁），
係屬重要之防禦方法，原審恝置不論，遽為上訴人不利之判決，並有可議。上訴論旨
，指摘原判決此部分為不當，求予廢棄，非無理由。
據上論結，本件上訴為有理由。依民事訴訟法第四百七十七條第一項、第四百七十八
條第二項，判決如主文。
中　　　華　　　民　　　國　　九十三　　年　　 十二 　　月　　　二　　　日
                              最高法院民事第一庭
                                  審判長法官  林　奇　福
                                        法官  陳　國　禎
                                        法官  李　彥　文
                                        法官  劉　福　來
                                        法官  鄭　玉　山
      右正本證明與原本無異
                                              書  記  官
中　　　華　　　民　　　國　　九十三　　年　　 十二 　　月　　 十七 　　日
                                                                        Ｑ
